臺灣士林地方法院交通事件裁定　　　　　　　　　九十一年度交聲字第一一六八號
　　原處分機關　臺北巿交通事件裁決所
　　異　議　人
　　即受處分人　甲　○
右列受處分人因違反道路交通管理處罰條例案件，對台北市交通事件裁決所民國九十
一年十月二十一日所為之處分（原處分案號：北市裁三字第駕裁二二─ＡＢＵ三八六
八八二號），聲明異議，本院裁定如左：
    主  文
異議駁回。
    理  由
一、按道路交通管理處罰條例第五十八條第三款規定：汽車駕駛人行至有號誌之交岔
    路口，遇有前行或轉彎之車道交通壅塞而逕行駛入交岔路口內致號誌轉換後仍未
    能通過，妨礙其他車輛通行者，處銀元二百元以上四百元以下（即新台幣六百元
    以上一千二百元以下）罰鍰。
二、原處分意旨略以：異議人即受處分人甲○於民國九十一年九月十一日駕駛車牌號
    碼ＤＰ─八五八一號自小客車行經中山北路五段與忠誠路設有號誌之交岔路口時
    ，遇前行車道壅塞，竟仍逕行駛入，致號誌變換為紅燈時，因仍尚未通過路口而
    妨礙他車之通行，認違反道路交通管理處罰條例第五十八條第三款之規定裁處罰
    鍰新台幣九百元。
三、聲明異議意旨略以：其於前揭時日駕車行經忠誠路擬左轉至中山北路時，路口有
    員警指揮表示其前方車輛得以通行，其亦隨前車儘速前行，惟此時員警並無任何
    表示禁止之指揮或手勢且號誌為綠燈，地面亦無黃色網狀之淨空標線，然當其左
    轉通過後旋遭員警攔停舉發。嗣原舉發單位即台北市政府警察局士林分局就其申
    訴所為之回函中，載明舉發員警於忠誠路口以明顯手勢制止忠誠路上之車輛前進
    ，惟倘真有「明顯手勢」，其豈有不聽指揮仍逕行駛入之不智之舉；又其再向台
    北市政府投訴後，舉發單位則回覆說明該舉發之員警乃方由他單位派往支援士林
    分局交通分隊未久，故就交通法令及交通指揮手勢尚未嫻熟。綜上，本件違規實
    應歸責於舉發員警之指揮不當，然原處分機關不查而逕認其違規所為裁處自與法
    有違，應予撤銷云云。
四、查受處分人於前揭時、地駕車行經忠誠路擬左轉至中山北路時，未慮及該交岔路
    口已交通壅塞仍逕行駛入，致燈號轉為紅燈後仍留滯於路口內而礙及他車通行之
    事實，業據證人即內政部警政署保一總隊員警乙○○到庭證述甚明，並經受處分
    人自承在卷。受處分人有疑義者乃本件違規應歸責於舉發員警當時之指揮不當乙
    節。惟訊據證人乙○○證稱：其當時在中山北路六段與忠誠路交岔路口值勤，負
    責控制燈號，惟因駕駛人都不保持路口淨空且當時路口已即接近飽和而造成中山
    北路的車子無法通行，故前去指揮交通以維車流暢通；然當時因為要保持路口淨
    空，始指揮受處分人前面之車往前開，令其儘速離開該路口，並舉出手勢要其他
    車子停住，惟受處分人置之不理，仍執意往前開，嗣受處分人車子停滯在忠誠路
    及中山北路路口要往天母方向的位置上，並已堵住中山北路上車輛之通行，故將
    其舉發等語（見本院訊問筆錄）。故當場指揮交通之警員乙○○並無指揮不當之
    情事。至受處分人辯稱：其並未看到員警制止之手勢，僅顧著跟隨前車往前移動
    等語。惟其既已就當時路口壅塞狀態有所認知，無論有無交通警察在場指揮，皆
    不應貿然強行駛入路口內而阻礙交通流暢。且受處分人既已看到舉發員警指揮前
    車迅速通過卻稱未見員警對其制止之手勢，顯非合於常情。再參以異議人之前車
    乃因已行至路口內，員警衡量現況只得指揮令其快速通過；而受處分人車尚未駛
    入路口內（參照證人庭繪之現場狀況圖），與前車之狀況大異其趣，即應保持於
    原處，非得以「跟著員警指揮前進之前車移動」而卸免其責。綜上，受處分人違
    反首開規定之事實甚明，其所辯無非卸責之詞，不足採信。從而，原處分機關據
    以援引首揭規定，裁處罰鍰新台幣九百元，核無不當。本件異議為無理由，應予
    駁回。
五、依道路交通案件處理辦法第十九條，裁定如主文。
中      華      民      國      九十一      年    十二    月    十六    日
                                        臺灣士林地方法院交通法庭
                                            法  官  劉  秉  鑫
右正本證明與原本無異。
如不服本裁定應於送達後五日內向本院提出抗告狀。
                                            書記官  徐  基  典
中      華      民      國      九十一      年    十二    月   二十四   日
